【裁判字號】    97,抗,793
【裁判日期】    970527
【裁判案由】    強制執行
【裁判全文】
臺灣高等法院民事裁定                   97年度抗字第793號
抗  告  人  皓中資產管理有限公司
法定代理人  甲○○
上列抗告人因與相對人乙○○間清償債務強制執行事件，對於中
華民國97年4月21日臺灣臺北地方法院97年度執字第26210號裁定
提起抗告，本院裁定如下：
    主  文
原裁定廢棄。
    理  由
一、抗告人聲請及抗告意旨略以：原債權人台東區中小企業銀行
    股份有限公司（下稱台東中小企銀）於民國（下同）93年2
    月26日將其所有對相對人尚未清償之債權全部（下稱系爭債
    權）轉讓與予新豐資產管理股份有限公司（下稱新豐公司）
    ，嗣新豐公司復於96年9月6日將系爭債權轉讓予亞太金聯資
    產管理股份有限公司（下稱亞太公司），亞太公司再於97年
    1月11日將系爭債權轉讓予伊，並皆經登報公告，故伊為強
    制執行法第4條之2第1項第1款所稱之繼受人。而債權讓與僅
    需讓與人與受讓人間讓與意思表示合致，即生效力，並不以
    債務人承諾為必要。且民法第297條第1項所規定之債權讓與
    通知，僅係對抗要件，就讓與人與受讓人間債權讓與之法律
    關係，不生任何影響。即使債權讓與須通知債務人係「生效
    要件」，而非「對抗要件」，伊已於執行法院通知補正時，
    補正債務人之最新戶籍謄本，並依法聲請公示送達，並無強
    制執行程序無法進行之情形，依辦理強制執行事件應行注意
    事項15之1規定，執行法院不得駁回伊強制執行之聲請，原
    裁定所適用之法規顯有錯誤，請求廢棄原裁定等語。
二、原法院則以：受讓金融機構不良債權之資產管理公司，再將
    其受讓之不良債權轉讓其他資產管理公司，因資產管理公司
    非屬金融機構合併法第4條第1款關於金融機構定義規定範圍
    內，再受讓不良債權之資產管理公司，自無金融機構合併法
    第18條第3項以公告代替債權讓與通知之適用。本件執行名
    義未據抗告人提出第二次及第三次債權讓與通知之證明文件
    ，經通知抗告人於文到5日內補正，抗告人逾期未補正，應
    駁回其強制執行之聲請。
三、按債權之讓與，非經讓與人或受讓人通知債務人，對於債務
    人不生效力。但法律另有規定者，不在此限。受讓人將讓與
    人所立之讓與字據提示於債務人者，與通知有同一之效力。
    民法第297條定有明文。依此規定，債權之讓與非經讓與人
    或受讓人通知債務人，對於債務人固不生效力，惟法律設此
    規定之本旨，無非使債務人知有債權讓與之事實，受讓人對
    於債務人主張受讓事實行使債權時，既足使債務人知有債權
    讓與之事實，即應認為兼有通知之效力；又債權讓與之通知
    ，不過為觀念通知，祇須使債務人知有債權移轉之事實為已
    足，並無一定之形式，起訴繕本之送達亦得認係債權讓與之
    通知（最高法院22年上字第1162號判例、75年度台上字第22
    93號判決、69年度台上字第223號判決要旨參照）。
四、經查，抗告人主張原債權人台東中小企銀於93年2月26日將
    其所有系爭債權轉讓與予新豐公司，新豐公司復於96年9月6
    日將系爭債權轉讓予亞太公司，亞太公司再於97年1月11日
    將系爭債權轉讓予伊，並皆經登報公告等情，有台灣屏東地
    方法院92年度執字第9487號債權憑證、讓渡書、債權讓與公
    告、債權讓與證明書、借據為證（見原法院卷第5至17頁）
    。雖抗告人無金融機構合併法第18條第3項以公告代替債權
    讓與通知之適用，然抗告人以其受讓亞太公司之債權，持上
    開債權憑證為執行名義，而對相對人聲請執行，則為受讓人
    之抗告人倘對於為債務人之相對人主張受讓之事實，同時行
    使債權，原法院自可命抗告人提出聲請執行繕本送達予相對
    人，以之為債權讓與之通知。次查，抗告人於收受原法院限
    期補正通知後，已於原法院裁定駁回前提出相對人之戶籍謄
    本具狀向原法院聲請公示送達，有抗告人之民事聲請狀可按
    （見原法院卷第22至27頁），可知，抗告人已於原法院裁定
    駁回前，就上揭債權讓與通知，具狀聲請對相對人為公示送
    達，原法院自應就該公示送達之聲請先為處理。茲原法院未
    就抗告人上開公示送達之聲請先為處理，即遽以抗告人迄未
    補正前揭通知證明為由，裁定駁回抗告人強制執行之聲請，
    自有未洽。抗告意旨指摘原裁定不當，聲明廢棄，為有理由
    ，爰將原裁定廢棄，發回原法院更為妥適處理。
據上論結，本件抗告為有理由，爰裁定如主文。
中    華    民    國    97    年    5     月    27    日
                    民事第三庭
                        審判長法  官 林敬修
                              法  官 藍文祥
                              法  官 黃騰耀
正本係照原本作成。
本裁定除以適用法規顯有錯誤為理由，並經本院許可外，不得再
抗告。如提起再抗告，應於收受後10日內委任律師為訴訟代理人
向本院提出再抗告狀。並繳納再抗告費新台幣1000元。
中    華    民    國    97    年    5     月    28    日
                              書記官 秦仲芳


司法院資訊處製作；財團法人民間司法改革基金會備份。
